臺灣臺南地方法院刑事判決
110年度訴字第1175號
公  訴  人  臺灣臺南地方檢察署檢察官
被      告  陳境濤




            張秉和



            楊宸


上列被告因傷害等案件，經檢察官提起公訴（110年度偵字第128
67號），並移送併辦（111年度偵字第4742號），被告於本院準
備程序進行中，就被訴事實為有罪之陳述，經本院告知簡式審判
程序意旨，並聽取當事人之意見後，本院合議庭裁定由受命法官
獨任依簡式審判程序審理，判決如下：
    主  文
戊○○犯意圖供行使之用而攜帶兇器在公共場所聚集三人以上首謀
及下手實施強暴罪，處有期徒刑陸月，如易科罰金，以新臺幣壹
仟元折算壹日。
丁○○犯意圖供行使之用而攜帶兇器在公共場所聚集三人以上下手
實施強暴罪，處有期徒刑陸月，如易科罰金，以新臺幣壹仟元折
算壹日。
己○○犯意圖供行使之用而攜帶兇器在公共場所聚集三人以上下手
實施強暴罪，處有期徒刑陸月，如易科罰金，以新臺幣壹仟元折
算壹日。緩刑貳年。並應接受法治教育課程參場次，緩刑期間付
保護管束。
    事實
一、戊○○於民國109年10月13日1時43分許，與劉家瑜相約於臺南
    市○○區○○路0段000號「賓士KTV」前人行道公共場所談論事
    情，過程中戊○○不滿甲○○瞪眼挑釁，當場嗆聲撂話及自車牌
    號碼000-0000號自用小客車內拿出球棒作勢攻擊乙○○、甲○○
    後離去。戊○○離去後復返回上開「賓士KTV」前，為不特定
    多數人得共同使用之公共場所，於該處聚集3人以上發生衝
    突，顯會造成公眾或他人恐懼不安，基於首謀公然聚眾施強
    暴脅迫之犯意，邀集丁○○、庚○○共乘車牌號碼000-0000號自
    小客車到場，丁○○則邀集在該店消費之楊育宸到場。戊○○、
    丁○○、庚○○及楊育宸遂共同基於攜帶兇器，在公共場所聚集
    三人以上實施強暴脅迫、強制、傷害之犯意聯絡，於同日1
    時52分許，在上開地點，先由戊○○、丁○○、庚○○徒手毆打乙○○、甲○○，楊育宸至停車場從自小客車內取出球棒2支、開
    山刀1把，由丁○○、庚○○分持楊育宸提供之球棒各1支、楊育
    宸則持自備之開山刀1把，共同毆打乙○○、甲○○，過程中逼
    迫乙○○、甲○○下跪，行無義務之事，造成乙○○受有頭部外傷
    、上肢多處鈍挫傷、胸腹鈍挫傷、頭部其左後腦部位挫傷之
    初期照護、噁心、頭暈及目眩、左側腕部挫傷之初期照護等
    傷害，甲○○則受有四肢多鈍挫傷、頭部左後腦部位挫傷之初
    期照護、頭暈及目眩、右側腕部挫傷之初期照護、雙側性大
    腿挫傷之初期照護等傷害（傷害部分業據乙○○、甲○○撤回告
    訴）。　
二、案經乙○○、甲○○訴由臺南市政府警察局第二分局報告臺灣臺
    南地方檢察署檢察官偵查起訴。
    理  由
一、本案被告戊○○、丁○○、楊育宸所犯均為死刑、無期徒刑、最
    輕本刑為三年以上有期徒刑以外之罪，亦非高等法院管轄第
    一審案件，且被告2人於本院準備程序進行中，先就前揭被
    訴事實為有罪之陳述，經受命法官告知簡式審判程序之旨，
    並聽取當事人之意見後，本院合議庭認無不得或不宜改依簡
    式審判程序進行之事，依刑事訴訟法第273條之1第1項，裁
    定本件由受命法官獨任行簡式審判程序。又本案既經本院裁
    定改依簡式審判程序審理，則依刑事訴訟法第273條之2、同
    法第159條第2項之規定，不適用傳聞法則有關限制證據能力
    及證據調查之相關規定。
二、上揭事實，業據被告戊○○、丁○○、楊育宸於本院準備程序及
    審理時均坦承不諱，核與證人即告訴人乙○○、甲○○於警詢之
    證述（見警卷第25至32頁）、證人劉家瑜於警詢之證述（見
    警卷第33至36頁）相符，並有共同被告庚○○於警詢及偵查中
    之供述、現場監視器光碟及擷取照片共34張（見警卷第51至
    83頁）、乙○○之國立成功大學醫學院附設醫院中文診斷證明
    書1紙（警卷第43頁）、台南新樓醫院診斷證明書1紙（警卷
    第45頁）、甲○○之國立成功大學醫學院附設醫院中文診斷證
    明書1紙（警卷第47頁）、台南新樓醫院診斷證明書1紙（警
    卷第49頁）、指認照片3張（警卷第85-89頁）、車牌000-00
    00之車輛詳細資料報表1張（警卷第91頁）、車牌000-0000
    之車輛詳細資料報表1張（警卷第93頁）、車牌000-0000之
    車輛詳細資料報表1張（警卷第95頁）、109年10月13日案發
    現場錄影光碟1份（告證二頁）、（本院卷第105頁）、本院
    案發現場錄影光碟勘驗筆錄及擷取照片共8張（見本院卷第2
    62至264、271至277頁）等件在卷可稽，足認被告戊○○、丁○○、楊育宸3人前揭任意性之自白均核與事實相符，堪以採信
    。從而，本案事證明確，被告戊○○、丁○○、楊育宸3人上開
    犯行均洵堪認定，應予依法論科。
三、論罪科刑：　
(一)按刑法第150條業於109年1月15日修正公布，並自同年月17
    日生效施行，其立法理由略以：不論在何處、以何種聯絡方
    式（包括社群通訊軟體）聚集，係在遠端或當場為之，均為
    本條之聚集行為，且包括自動與被動聚集之情形，亦不論是
    否係事前約定或臨時起意者均屬之。三人以上在公共場所或
    公眾得出入之場所實施強暴脅迫，就人民安寧之影響及對公
    共秩序已有顯著危害，是將聚集之人數明定為三人以上，不
    受限於須隨時可以增加之情形，以臻明確。不論強暴脅迫是
    對於特定人或不特定人為之，已造成公眾或他人之危害、恐
    懼不安，應即該當該罪成立之構成要件。本罪重在安寧秩序
    之維持，若行為人就本罪之構成要件行為有所認識而仍為本
    罪構成要件之行為，自仍應構成本罪，予以處罰。經查，被
    告明知案發地點為不特定人可出入之道路之公共場所，竟召
    集丁○○、庚○○，由丁○○邀集楊育宸聚集該處，其等以上開方
    式對告訴人乙○○、甲○○下手實施強暴行為，所為已足使見聞
    之公眾或他人恐懼不安，與上開「在公共場所聚集三人以上
    」之構成要件相符，並對公共秩序有顯著危害。
(二)按犯前項之罪，而有下列情形之一者，得加重其刑至二分之
    一：一、意圖供行使之用而攜帶兇器或其他危險物品犯之。
    二、因而致生公眾或交通往來之危險，刑法第150條第2項定
    有明文。又刑法總則之加重，係概括性之規定，所有罪名均
    一體適用；刑法分則之加重，係就犯罪類型變更之個別犯罪
    行為予以加重，成為另一獨立之罪名。刑法第150條第2項，
    得加重其刑至二分之一，係就刑法第150條第1項之基本犯罪
    類型，參考我國實務常見之群聚鬥毆危險行為態樣，慮及行
    為人意圖供行使之用而攜帶兇器或者易燃性、腐蝕性液體，
    抑或於車輛往來之道路上追逐，對往來公眾所造成之生命、
    身體、健康等危險大增，破壞公共秩序之危險程度升高，而
    有加重處罰之必要，已就刑法第150條第1項犯罪類型變更之
    個別犯罪行為予以加重，而成另一獨立之罪名，自屬刑法分
    則加重之性質。經查，被告3人與庚○○在公共場所聚集3人以
    上，而被告楊育宸至停車場從自小客車內取出球棒2支、開
    山刀1把，由被告丁○○、庚○○分持楊育宸提供之球棒各1支、
    被告楊育宸則持自備之開山刀1把共同毆打乙○○、甲○○，造
    成告訴人乙○○、甲○○受有前揭體傷之結果，而該球棒2支、
    開山刀1把既足以致人成傷，衡情其客觀上當具有危險性，
    而屬足以對人之生命、身體、安全構成威脅之兇器無訛，是
    被告戊○○、丁○○、楊育宸自應構成刑法第150條第2項第1款
    之加重要件。
(三)核被告戊○○所為，係犯刑法第150條第2項第1款、同條第1項
    後段之意圖供行使之用而攜帶兇器，在公共場所聚集三人以
    上首謀及下手實施強暴罪、刑法第304條第1項之強制罪；被
    告丁○○、楊育宸所為，均係犯刑法第150條第2項第1款、同
    條第1項後段之意圖供行使之用，而攜帶兇器在公共場所聚
    集三人以上下手實施強暴罪、刑法第304條第1項強制罪。至
    起訴書雖漏未論及被告戊○○、丁○○涉犯刑法第150條第2項第
    1款之意圖供行使之用而攜帶兇器之加重要件，惟因基本之
    社會事實相同，且起訴事實業已載明被告丁○○、庚○○復分持
    楊育宸提供之球棒1支、楊育宸則持自備之開山刀1把持之以
    為本案犯行，並經本院當庭告知被告戊○○、丁○○上開罪名（
    見本院卷第420-421頁），給予充分辨明之機會，尚無礙被
    告戊○○、丁○○之訴訟防禦權行使，爰依刑事訴訟法第300條
    規定，變更起訴法條。
(四)被告戊○○、丁○○、楊育宸3人均係以一行為同時觸犯妨害秩
    序及強制罪2罪，為想像競合犯，依刑法第55條規定，被告
    戊○○部分應從一重論以意圖供行使之用而攜帶兇器，在公共
    場所聚集三人以上首謀及下手實施強暴罪；被告丁○○、楊育
    宸部分則應從一重論以意圖供行使之用，而攜帶兇器在公共
    場所聚集三人以上下手實施強暴罪。　
(五)又共犯在學理上，有「任意共犯」與「必要共犯」之分，前
    者指一般原得由一人單獨完成犯罪而由二人以上共同實施之
    情形，當然有刑法總則共犯規定之適用；後者係指須有二人
    以上之參與實施始能成立之犯罪而言。且「必要共犯」依犯
    罪之性質，尚可分為「聚合犯」與「對向犯」，其二人以上
    朝同一目標共同參與犯罪之實施者，謂之「聚合犯」，如刑
    法分則之公然聚眾施強暴、脅迫罪、參與犯罪結社罪、輪姦
    罪等是，因其本質上即屬共同正犯，故除法律依其首謀、下
    手實施或在場助勢等參與犯罪程度之不同，而異其刑罰之規
    定時，各參與不同程度犯罪行為者之間，不能適用刑法總則
    共犯之規定外，其餘均應引用刑法第28條共同正犯之規定（
    最高法院81年度台非字第233號判決意旨參照）。是被告丁○○、楊育宸2人與同案被告庚○○間在上開公共場所聚集三人以
    上，下手實施而施強暴罪，有犯意聯絡及行為分擔，依刑法
    第28條規定，原均應論以共同正犯，惟因刑法條文有「結夥
    三人以上」者，其主文之記載並無加列「共同」之必要（最
    高法院79年度台上第4231號判決意旨參照），是本條文既以
    「聚集三人以上」為構成要件，應為相同解釋，方為適論，
    是對被告丁○○、楊育宸所犯妨害秩序罪部分之主文即不再為
    「共同」之記載，附此敘明。
(六)被告丁○○固有起訴書犯罪事實欄一所載之公共危險前科，有
    臺灣高等法院被告前案紀錄表1份在卷可按，但檢察官就被
    告構成累犯之事實及應加重其刑事項，未具體指出證明之方
    法，本院參照最高法院刑事大法庭110年度臺上大字第5660
    號裁定意旨，僅將被告之前科紀錄列入刑法第57條第5款「
    犯罪行為人之品行」之量刑審酌事由，爰不依累犯規定加重
    其刑。
(七)再按犯刑法第150條第1項之在公共場所聚集三人以上實施強
    暴罪，而有下列情形之一者，得加重其刑至二分之一：一、
    意圖供行使之用而攜帶兇器或其他危險物品犯之。二、因而
    致生公眾或交通往來之危險，刑法第150條第2項定有明文。
    上開得加重條件，屬於相對加重條件，並非絕對應加重條件
    ，是以，事實審法院應依個案具體情狀，考量當時客觀環境
    、犯罪情節及危險影響程度、被告涉案程度等事項，綜合權
    衡考量是否有加重其刑之必要性。本院審酌本案告訴人2人
    已與被告等人達成和解，有本院111年度南司附民移調字第1
    8號、111年度附民字第65號調解筆錄（本院卷第227-228頁
    ）、戊○○與乙○○之111年1月4日和解書（本院卷第319頁）、
    111年度南司附民移調字第31號、111年度附民字第65號調解
    筆錄（本院卷第397-398頁）、告訴人乙○○、甲○○刑事撤回
    告訴狀（本院卷第381、399頁）可佐，另考量被告3人與庚○○妨害社會秩序、安寧之時間甚短，聚集人數始終固定，而
    無持續增加而達難以控制之情，且係聚集於定點，並未有隨
    處逃竄而波及其他民眾造成傷亡等情形，足認被告3人本案
    妨害秩序所造成危害程度尚非重大，即無依前揭規定予以加
    重其刑之必要。
(八)爰以行為人之責任為基礎，審酌被告戊○○不思以理性方式解
    決，反以其為首號召被告丁○○、庚○○及楊育宸等人於前揭公
    共場所、聚集三人以上而持兇器共同為上開犯行，使告訴人
    乙○○、甲○○行跪下之無義務之事外，更造成公眾或他人恐懼
    不安，影響附近居民之安寧及危害社會公共秩序，所為均有
    不該，被告3人犯後終能坦承犯行，並已與告訴人2人達成和
    解，告訴人2人並撤回告訴，暨考量被告3人之素行、犯罪之
    動機、參與程度、首從之別、目的、手段，兼衡其3人於本
    院審理時自陳之智識程度、家庭生活及經濟狀況等一切情狀
    （見本院卷第432頁），分別量處如主文所示之刑，並均諭
    知如易科罰金之折算標準。
(九)查被告楊育宸先前未曾受任何罪刑之宣告，有其之臺灣高等
    法院被告前案紀錄表1份在卷可按。被告楊育宸於本案係因
    一時偶發事件而失慮，致罹刑典，而告訴人乙○○、甲○○已撤
    回對被告等人之刑事告訴，亦於調解筆錄表明希望能對被告
    等人從輕量刑，本院因認被告楊育宸經此偵審程序之進行及
    罪刑宣告之教訓後，當知警惕，應無再犯之虞，因認其所宣
    告之刑，以暫不執行為適當，爰就被告楊育宸部分宣告緩刑
    2年，以勵自新。另本院為確保被告楊育宸記取教訓，嗣後
    能確實恪遵法令規定並警惕自身行止，認宜以命其履行一定
    之負擔，爰依刑法第74條第2項第8款規定，命被告楊育宸應
    於緩刑期間內接受法治教育3場次，另依刑法第93條第1項第
    2款諭知緩刑期間付保護管束，以啟自新，以維法治，兼收
    預防其再度犯罪之效。
(十)至被告戊○○前因公共危險案件，經本院以109年度交簡字第1
    389號判決處有期徒刑2月確定，於110年1月4日執行完畢；
    丁○○前因公共危險案件，經臺灣嘉義地方法院以107年度嘉
    交簡字第17號判決處有期徒刑2月確定，於107年10月18日執
    行完畢之情形，不符緩刑要件，附此敘明。
四、沒收部分：
    至被告等人犯罪所使用之球棒2支、開山刀1把，均未據扣案
    ，無證據為被告3人所有，又非違禁物，而該物品縱予沒收
    ，所收之特別預防及社會防衛效果甚微弱，欠缺刑法上之重
    要性，本諸刑法第38條之2第2項規定之意旨，爰認尚無宣告
    沒收之必要，而不予宣告沒收。
五、不另為不受理之諭知：
　　公訴意旨另以被告等人之行為，同時致告訴人乙○○、甲○○受
    有事實欄所載傷害，亦涉犯刑法第277條之傷害罪等語。按
    告訴乃論之罪，告訴人於第一審辯論終結前得撤回其告訴，
    又告訴經撤回者，應諭知不受理之判決，刑事訴訟法第238
    條第1項、第303條第3款分別定有明文。經查，告訴人乙○○
    、甲○○對被告提出傷害之告訴，檢察官認被告3人係涉犯刑
    法第277條第1項之傷害罪嫌，依同法第287條前段之規定，
    須告訴乃論。茲因告訴人乙○○、甲○○具狀撤回告訴，有刑事
    撤回告訴狀2份在卷可稽，依照前開說明，此部分本應依刑
    事訴訟法第303條第3款之規定諭知不受理之判決，惟此部分
    與前揭論罪科刑部分具有想像競合犯之裁判上一罪關係，爰
    均不另為不受理之諭知，附此敘明。
六、移送併案審理（111年度偵字第4742號）部分，與起訴部分
    有想像競合裁判上一罪關係，本院自應併予審理。
據上論斷，應依刑事訴訟法第273條之1第1項、第299條第1項前
段、第300條，判決如主文。
本案經檢察官廖羽羚提起公訴，檢察官丙○○到庭執行職務。
中　　華　　民　　國　　111 　年　　5 　　月　　25　　日
　　　　　　　　　刑事第十三庭  法　官　王惠芬
以上正本證明與原本無異
如不服本判決應於收受本判後20日內向本院提出上訴書狀，並應
敘述具體理由。其未敘述上訴理由者，應於上訴期間屆滿後20日
內向本院補提理由書狀（均須按他造當事人之人數附繕本）「切
勿逕送上級法院」。
  　　　　　　　　　　　　　　　書記官　陳杰瑞
中　　華　　民　　國　　111 　年　　5 　　月　　25　　日
附錄本案論罪科刑法條：
中華民國刑法第150條
在公共場所或公眾得出入之場所聚集三人以上，施強暴脅迫者，
在場助勢之人，處1年以下有期徒刑、拘役或10萬元以下罰金；
首謀及下手實施者，處6月以上5年以下有期徒刑。
犯前項之罪，而有下列情形之一者，得加重其刑至二分之一：
一、意圖供行使之用而攜帶兇器或其他危險物品犯之。
二、因而致生公眾或交通往來之危險。
中華民國刑法第304條
以強暴、脅迫使人行無義務之事或妨害人行使權利者，處3年以
下有期徒刑、拘役或9千元以下罰金。
前項之未遂犯罰之。